Inventaris van het archief van het klooster Sint Ursula te Schiedam
Nationaal Archief, Den Haag
- Finantieel beheer., B.
  - Niet verzekerde renten en andere inschulden., V.
    - Testament van Arent Oliviersz., bouwknecht in het klooster, waarbij deze aan het klooster een som van 7 pond Vlaamsch vermaakt., Met bijbehoorende brieven; 1556; 120, 120.1; 1 charter en 3 stukken
      - Brieven, 1556, 120
        Op huyden den XXVIen Decembris anno XVc sessende vijfftien inden Kerssheylige Dagen op St. Stevensdach.
        Oorspr. (Inv.no. 120). Met ondertekening van Ariaen Dirckxz. en Ariaen Goerterz.
    - Verslag van een gerechtsbode van Delft betreffende de naasting door den pater van het klooster van een rentebrief ten laste van Hendrik Cornelisz., 1567; 121; 1 stuk
      (reg.no. 195).
      195. 1567 Februari 28.
      Thielman Hagens, bode der stad Delff oorkondt, dat de pater van sunt Urselenconvent binnen Schiedam aan Hendrik Cornelisz. een aanbod heeft gedaan betreffende den verkoop van een rentebrief van 18 pond Vlaamsch en 3 gulden, jaarlijks uit te reiken aan zijn broer Pieter Cornelisz.
      Op den XXVIIIen Februarii anno XVc LXVI stilo delphico.
      Oorpsr. (Inv.no. 121). Met ondertekening van Thielman Hagens.
  - Vordering van turf., VI.
    - Accoord tusschen het klooster en Dirck Henricksz. te Hillegersberg over levering van turf aan het klooster., 1565; 122; 1 stuk
      (reg.no. 193).
      193. 1565 Augustus 5.
      Heer Cornelis Geritsz., pater van het klooster van St. Ursulen en Dirick Henricksz. te Hillegonsberch komen tot een accoord en bepalen dat de laatstgenoemde aan het klooster 5 jaren achtereen een zeker aantal turven zal leveren.
      Den vijffden Augusti Ao XVc LXV.
      Oorspr. op papier. (Inv.no. 122). Met de handteekeningen der partijen en hun arbiters.
  - Schulden., VII.
    - Lijfrentebrief, groot 10 Rijnse gulden uit 3 morgen en 11 hont land in Ketelambacht Voor Kathrijn Jacob Ofhuysd. ten laste van het klooster., 1446; 123; 1 charter
      (reg.no. 33).
      Zie de noot bij inv.no. 131.
      33. 1446 Februari 12.
      Ministra en convent van St. Ursula binnen Scyedam verkoopen aan Jacob Ofhuys, aan diens vrouw Machteld en aan Kathrijn, hun dochter, voor zoolang een van hun drieën in leven is, een lijfrente van 10 gouden Rijnsdhe guldens, verzekerd op 3 morgen land in Ketelambacht bij de vesten der stad Scyedam en op elf hont land aldaar, genoemd Coman Jansland.
      Ghegeven int jair ons Heren dusent vierhondert sess ende viertich des Saterdages na sinte Aechten dach.
      Oorspr. (Inv.no. 123). De zegels van het St. Ursula-convent, binnen Schiedam en van het St. Aechten-convent binnen Delft zijn verloren.
    - Acte van afkoop van een lijfrentebrief, groot 7 Rijnse gulden ten laste van het klooster., 1469; 124; 1 charter
      (reg.no. 57).
      57. 1469 April 6.
      Heer Aelwiin Vranckez., priester, en Ghijsbrecht Vranckez., zijn broer, verkoopen aan het convent der zusters van St. Ursula binnen Schiedam 7 Rijnse gulden 's jaars, die zij tot lijfrente hadden ten laste van het genoemde convent.
      Int jair ons Heren M. CCCC. neghen ende tsestich opten sesten dach in Aprel.
      Oorspr. (Inv.no. 124). De zegels van Boudiin Hart Boudiinsz. en van Willem Pijn Aelbrechtsz. zijn verloren.
    - Rentebrief, groot 10 pond Hollands ten laste van het klooster., 1472; 125; 1 charter
      (reg.no. 63).
      63. 1472 Juni 2.
      Geryt van Poelgeest, abt van Egmonde, geeft Jan Boudijnsz., om de vele trouwe diensten langen tijd zijn klooster bewezen, de 10 pond Hollandsen 's jaars ten laste van het zusterconvent van St. Ursulen binnen de stad Schiedam, die deze van hem in leen had, in eigendom.
      Upten anderden dach van Junio int jaer onss Heren duysent vierhondert tweendetseventich.
      Oorspr. (Inv.no. 125). Het zegel van den abt is verloren.
    - Acte, waarbij de zusters van het St. Agatha klooster te Delft aan het klooster alle vorderingen kwijt schelden behalve een rente van 6 gouden Rijnse gulden en haar rechten in verband met de goederen van wijlen Maria Offhuys, moeder van het klooster., 1477; 126; 1 charter
      (reg.no. 73)
      73. 1477 September 20.
      Ministra en convent der zusters van St. Aechten binnen Delff der 3e orde van St. Franciscus schelden het St. Ursulenhuis derzelfde orde binnen Sciedam kwijt alle schulden en eischen, behalve een erfrente van 6 gouden Rijnse keurvorsche gulden jaarlijks en de belofte van schadeloosstelling met betrekking tot de goederen, die het huis gekregen heeft van Maria Offhuys, in leven moeder van dat klooster.
      Int jair ons Heren dusent vierhondert seven ende tseventich opten twintichsten dach van September.
      Oorspr. (Inv.no. 126). Het conventszegel van St. Aechten is verloren.
    - Quitantie van de Reguliere kanunniken buiten Haarlem op de Woert, ingekomen bij het klooster, betreffende landerijen, geërfd door Zuwe Jacob Ofhuysd. en een som van 80 Bourgondische schilden en 10 nohelen., 1477; 127; 1 charter
      (reg.no. 72).
      72. 1477 April 25.
      Broeder Joesf Janz., prior, en het convent der Reguliere kanunniken buiten Hairlem op de Woirt verklaren te hebben ontvangen van het convent der 3e orde van St. Franciscus te Sciedam en van heer Jacob, biechtvader van genoemd convent een scheidingsbrief betreffende de landen, die wijlen Zuwe Jacob Ofhuusdochter, begijn, van de ouders van haar moeder erfde, en nog 80 Bourg. schilden en 10 nobelen, waarvan in genoemden brief sprake is.
      Int jaer ons Heren dusent vierhondert ende seventseventich opten viventwijntichsten dach in April.
      Oorspr. (Inv.no. 127). De zegels van prior en convent zijn verloren.
    - Lijst van renten van heer Gheryt die Wit., z..j. (c.1500); 128; 1 stuk
      (perkament).
      Hierbij is een rente van 1 pond ten laste van het klooster.
    - Stukken betreffende de kwijtschelding door Johannus Jacobusz. van aan het klooster van niet nader genoemde schulden., 1509 en 1510; 129, 129.1; 2 charters
      (reg.no. 135 en 139).
      - 1509, 129.1
        135. 1509 Augustus 16.
        Notaris Wijgerus Braet Heynricusz. instrumenteert, dat Johannes Jacobusz. aan ministra en zusters van het convent St. Ursula der 3e orde van St. Franciscus in Schiedam, onder voorwaarde, dat zij voor zijn zielerust bidden, en jaarlijks in haar conventskerk zijn memorie houden zullen kwijtscheldt alle gelden, die zij hem schuldig zijn en alle brieven enz., die van die schulden spreken, vernietigt.
        Acta sunt hec in Schiedam in domo Infirmorum sepedicti conventus ibidem sub anno indictione mense die hora et pontificatu quibus supra (anno a nativitate ejusdem Domini millesimo quingentesimo nono indictione decimasexta mensis Augusti die decimasexta hora quasi septima post prandium pontificatus sanctissimi in Chro. patris et domini nostri domini Julii divina providencia pape secundi anno ejus octavo.
        Oorspr. (Inv.no. 129.1). Met signatuur van den notaris.
      - 1509, 129
        139. 1510 October 13.
        Notaris Wijgerus Braet instrumenteert, dat Theodricus, zoon van Jacobus, om te voldoen aan het verlangen van zijn broer, wijlen Johannes Jacobusz., aan de zusters van het St. Ursulaconvent in Schiedam, kwijt scheldt alle schuld, die zij hem, hoe ook, schuldig waren.
        Acta fuerunt hec in Schiedam in ecclesia dicti conventus sancte Ursule sub anno indictione mense, die et pontificatu quibus supra (anno a nativitate Ejusdem Domini millesimo quingentesimo decimo indictione decima tercia mensis Octobris die sexta hora quasi undecima meridiei pontificatus sanctissimi in Chro. patris et domini nostri demini Julii divina providencia pape secundi anno eius Octavo.
        Oorspr. (Inv.no. 129). Met signatuur van den notaris.
    - Acte, waarbij het convent aan Maritgen Arnoutsd. en Aechgen Gheritsd. elk een lijfrente van 2 pond Vlaamsch verkoopt., 1522; 130; 1 charter
      (reg.no. 151).
      151. 1522 November 19.
      Ministra en convent van sinte Ursulen in Schiedam verkoopen Maritgen Harnoutsdochter en Aechgen Gheritsdochter een lijfrente van 2 pond Vlaamsch 's jaars, losbaar met 12 pond, tegen nader beschreven voorwaarden.
      Int jaer ons Heeren duisent vijfhondert tweentwintich den neghensten dach in November.
      Oorspr, (Inv.no. 130). Het zegel van het convent is verloren.
- Stukken die een mater, pater en koster persoonlijk betreffen., C.
  De no's 131-133 zijn afkomstig van Maria Jacob Offhuysd., die in een charter d.d. 1471 (reg.no.60) als mater wordt vermeld en van haar zuster Katharina, die volgens een charter d.d. 1489 (reg.no.84) deze functie bekleedde. Haar vader Jacob Offhuys was schepen van Delft in de jaren 1430, 1431 en 1434.
  - Aanteekeningen van één der dochters van Jacob Offhuys als begijn te Delft gemaakt., z.j. (na 1439); 131; 1 stuk
    Deze geeft o.a. de geboortedata van haar broers en zusters op. In het jaar 1467 testeerde Zuwe Jacob Offhuysd. als begijn te Delft (zie reg.no.54) terwijl haar zusters Maria en Agatha in het jaar 1445 voorkomen als zusters van het klooster St. Agatha te Delft (zie Inv. Delftsche Statenkloosters door mej. Dr. S. Drossaers, pag.180, reg.no. 235).
  - Testamentaire beschikking van Jacob Offhuys en zijn vrouw Machteld Arnoldusd., ten behoeve van hun kinderen., 1447; 132; 1 stuk
    (reg.no. 34).
    34. 1447 December 20.
    Notaris Nycolaus Martinus instrumenteert, dat Jacob Offhuys en zijn vrouw Machteldes Arnoldusdochter, beschikkingen, ten behoeve van hun kinderen maken.
    Acta fuerunt hec quoad cenjuges prefatos Nycolaum Offhuys Vranconem Offhuys et Zuwe filiam Jacobi Offhuys in domo habitacionis predictorum conjugum. Et quaad Aleydim Agatam domus Sancte Agate et Katherinam filiam Jacobi Offhuys in eadem domo sancte Agathe ante locutorium ibidem sub anno indictione, mense, die, hora et pontificatu quibus supra (anno a nativitate Ejusdem millesimo quadringentesimo quadragesimo septimo indictione decima mensis Decembris die vicesima secunda pontificatus sanctissimi in Chro patris ac domini nostri domini Nycolai divina provendencia pape quinté anno prime).
    Oorspr. (Inv.no. 132). Op papier. Het signatuur van den notaris ontbreekt.
  - Advies van een rechtsgeleerde over een testament van Jacob Offhuis en Machtelt, zijn vrouw., z.j. (c.1450); 133; 1 stuk
  - Acte, waarbij ministra en convent van het klooster aan heer Peter Claesz., haar pater, zijn levensonderhoud beloven., 1504; 134; 1 charter
    (reg.no. 126).
    126. 1504 Juli 28.
    Lyzabeth Pietersdochter, ministra en zusters van het convent Sancta Ursulen binnen Schiedam staan haar pater, heer Peter Claesz., om gezondheidsredenen niet meer in staat haar te besturen, toe, zijn leven lang bij haar te blijven wonen, op kosten van het convent.
    Gegeven inden jaer ons Heren dusent vijfhondert ende vier opten acht ende twintichsten dach in Julio.
    Oorspr. (Inv.no. 134). Met geschonden zegel van heer Henryc van Zutphen, generaal-minister der orde. Het conventszegel is verloren.
  - Stukken, waaruit blijkt, dat Daniel Cornelisz., klerk, voldoende gegoed is om alle wijdingen in den priesterlijken standte ontvangen., 1501; 135.1 - 135.3; 3 charters (getransfigeerd)
    (reg.no. 117, 118 en 119).
    Blijkens een acte d.d. 9 Sept. 1501 (reg.no. 116) was deze Daniel Cornelisz. koster van het klooster.
    - 1501 december 10, 135.1
      117. 1501 December 10.
      Schout, burgemeesters, schepenen en raad der stad Sciedamme oorkonden, dat Daniel Cornelisz. hun een brief heeft overgelegd, waarin Jan Oudziersz. bekent hem verkocht te hebben 8 pond Hollands, zes schellingen en 8 penningen 's jaars, gaande uit zijn woning en dat Daniel voornoemd hun een brief heeft overgelegd met zegel van heer Phillips van Spangen, ridder, van 7 hont land in Ouderschie Daniel toebehoorend, jaarlijks tegen 4 pond Hollandsch.
      Den Xen dach in Decembri anno XVC en een.
      Oospr. (Inv.no. 135.1). Met rest van een opgedrukt zegel in groene was. Op papier.
    - 1501 december 13, 135.2
      118. 1501 December 13.
      Meester Pieter Claes Baesz., priester en rector en Katherijn Pietersdochter, ministra bij het convent van St. Ursulen in Schiedam, geven Daniel Cornelijsz. zijn levensonderhoud of 15 Rijnse gulden jaarlijks.
      Int jair ons Heeren duysent vijfhondert ende een opten dertiensten dach in Decembri.
      Oorspr. (Inv.no. 135.2). Met rest van het conventszegel.
    - 1501 december 16, 135.3
      119. 1501 December 16.
      De officiaal van Trajectum machtigt Daniel Corneliuszoon de Schiedam, clericus uit de diocees Trajectum, nadat deze hem bij eede beloofd heeft zijn bezitting van 20 oude gouden kronen Fransch nooit te zullen verkoopen of van de hand te doen, zonder voorkennis van hem of van den bisschop van Traiectum, tot het ontvangen van alle wijdingen.
      Datum anno Domini millesimo quingentesimo primo die sextadecima mensis Decembris.
      Oorspr. (Inv.no. 135.2). Met het geschonden zegel van den oorkonder in groene was.
- Stukken waarvan het verband met het klooster niet blijkt., D.
  - Vonnis van schout en heemraden van Nieuw-Matthenes in 't proces tusschen Phillips Schouten van Delfshaven c.s. eenerzijds en het convent der Kruisbroeders te Schiedam anderzijds over het bezit van den aanwas buitendijks. Gelijktijdig afschrift op papier., 1529; 136
    (reg.no. 154).
    Zie over dit convent Bijdr. Bisd. Haarlem, dl.43 pag. 368.
    154. 1529 September 28.
    Schout en heemraden van Nyewe Mathenesse wijzen vonnis in de zaak tusschen Phillips Schouten van Delfzehaven c.s. eenerzijds en de Kruisbroeders te Schyedamme anderzijds en bepalen, dat de laatsgenoemden zullen gevestigd zijn in den aanwas tot zoover als hun dijk en dijksloot strekt en de eerstgenoemden in hetgeen daar uitgeert Zuid Oost tot de Maze en tot de reetrekking.
    Int jair ons Heeren duysent vyffhondert ende neghen ende twintich upten XXVIIIsten dach in September.
    (Inv.no. 136). Gelijktijdig afschrift op papier.
  - Eigendomsbewijs voor Goeswijn Michielsz. van 2 graven en een steel in de kerk te Schiedam, 1430; 137; 1 charter
    (reg.no.15)
    15. 1430 April 9.
    Burgemeesters, schepenen en raad van Scyedamme verkoopen aan Goeswijn Michielsz. 2 erfgraven in den noordwesthoek van het onser Vrouwenkoor in de kerk van Scyedamme en een stoel, welke na Goeswijnsd dood zullen komen aan Margriete Diric de Bloten vrouw, zijn dochter.
    Int jair ons Heren Mo CCCCo ende dertien opten negenden dach in April.
    Oorspr. (Inv.no. 137). Met het kleinzegel van de stad in groene was.